【裁判字號】    99,台上,2469
【裁判日期】    990422
【裁判案由】    強盜等罪
【裁判全文】
最高法院刑事判決            九十九年度台上字第二四六九號
上  訴  人  甲○○
選任辯護人  劉興文律師
上列上訴人因強盜等罪案件，不服台灣高等法院台南分院中華民
國九十九年二月十一日第二審判決（九十八年度少上訴字第一二
二四號，起訴案號：台灣嘉義地方法院檢察署九十八年度少偵字
第一號），提起上訴，本院判決如下：
    主  文
上訴駁回。
    理  由
按刑事訴訟法第三百七十七條規定：上訴於第三審法院，非以判
決違背法令為理由不得為之；是提起第三審上訴，應以原判決違
背法令為理由，係屬法定要件；如果上訴理由書狀並未依據卷內
訴訟資料具體指摘原判決不適用何種法則或如何適用不當，或所
指摘原判決違法情事顯與法律規定得為第三審上訴理由之違法情
形不相適合時，均應認其上訴為違背法律上之程式，予以駁回。
本件原判決維持第一審論處上訴人甲○○共同犯攜帶兇器強盜罪
刑二罪（分別量處有期徒刑貳年、貳年陸月）之判決，駁回上訴
人在第二審之上訴。已詳敘其認定所憑之證據及認定之理由；自
形式上觀察，原判決並無違背法令之情形。上訴人之上訴意旨略
稱：(一)共同正犯張皓倫（經第一審判刑確定）於第一審供稱：「
我拿白色刀柄的那把刀進去，但是黑色刀柄的刀，我也有帶去，
只是沒有拿出來」等語，則上訴人與張皓倫係持白色或黑色刀柄
之水果刀作案，有釐清之必要，原審有證據調查未盡之違法。(二)
刑法第五十九條規定之「犯罪之情狀顯可憫恕」、「認科以最低
度刑仍嫌過重」，係一體兩面，並非不同的兩條件。原判決未審
酌上訴人因竊盜案件，尚在保護管束中，即努力工作打工貼補家
用，且家中尚有重殘之祖母及兄長須上訴人照顧，又未審酌本件
上訴人犯罪所得甚微，犯後態度良好等一切情狀，依刑法第五十
九條規定減輕其刑，自有違誤等語。
惟查：原判決依憑上訴人之自白，共同正犯吳育德（經第一審判
刑確定）、張皓倫於偵查中及第一審之證述，證人即被害人王裕
盛、李秉佑、張雅枰於警詢中之證述，扣案之白色刀柄之水果刀
、未具殺傷力之空氣長槍等證據，說明其認定上訴人有本件二次
加重強盜犯行之理由。經核俱與卷內資料相符。又張皓倫於第一
審供稱：「我拿白色刀柄的那把刀進去，但是黑色刀柄的刀，我
也有帶去，只是沒有拿出來」等語，是其已供稱係拿出白色刀柄
之水果刀犯案，原判決據以認定上訴人係與張皓倫共同攜帶兇器
強盜，要無證據調查未盡之違法。至案發時，張皓倫身上是否另
有黑色刀柄之水果刀，並不影響原判決之上開認定，原審對此不
為無益之調查，難指違法。又原判決於理由已詳為說明上訴人指
摘第一審未依刑法第五十九條規定減輕其刑為屬不當云云，但依
本件上訴人之犯案情節，上訴人並不符該條「犯罪之情狀顯可憫
恕，認科以最低度刑仍嫌過重」之規定，第一審未依該條規定予
以減輕其刑，並無不當；經核原判決此部分之說明，於法並無不
合。至上訴人是否有重殘之家人尚待照顧、其犯罪所得及犯後態
度等，僅可作為法定刑度內量刑之審酌，不得據為適用刑法第五
十九條減輕其刑之理由。上訴意旨係就原審採證認事之適法職權
行使及原判決已說明之事項，再為爭執，俱非適法之上訴理由。
應認上訴人之上訴違背法律上之程式，予以駁回。
據上論結，應依刑事訴訟法第三百九十五條前段，判決如主文。
中    華    民    國  九十九  年    四    月  二十二  日
                      最高法院刑事第七庭
                          審判長法官  林  永  茂
                                法官  蘇  振  堂
                                法官  蕭  仰  歸
                                法官  林  立  華
                                法官  許  錦  印
本件正本證明與原本無異
                                      書  記  官
中    華    民    國  九十九  年    四    月  二十九  日
                                                      Ｅ

司法院資訊處製作；財團法人民間司法改革基金會備份。
